【裁判字號】    90,交聲,321
【裁判日期】    901111
【裁判案由】    違反道路交通管理處罰條例聲明異議
【裁判全文】
臺灣桃園地方法院刑事裁定                          九十年度交聲字第三二一號
    原處分機關  交通部公路局新竹區監理所桃園監理站
    異  議  人  甲○○
    即被處分人
右列異議人因違反道路交通管理處罰條例案件，對於交通部新竹區監理所桃園監理站
九十年十月九日所為之處分（原處分案號：桃監裁五字第車裁五二－ＡＦ00000
00號）聲明異議，本院裁定如左：
    主  文
異議駁回。
    理  由
一、聲請意旨略以：異議人甲○○於民國九十年六月二十三日上午十時三十四分許，
    在台北市○○○路○段前，因其七Ｇ－六四０一號自小客車車後號牌貼有反光紙
    ，在燈光下無法辨認車牌號碼，而遭警照相舉發，嗣經原處分機關交通部公路局
    新竹區監理所桃園監理站以異議人有上揭違規事由，依道路交通管理處罰條例第
    十三條第一項第一款規定裁處罰鍰新台幣（下同）二千四百元。惟異議人係因之
    前發生車禍，為警告後車注意，方使用反光貼紙，並非故意遮住車牌號碼，且異
    議人亦曾多次通過監理單位、環保單位檢測，而既認車牌號碼無法辨識，卻又能
    正確舉發異議人，顯有矛盾，況該張照片係在舉發照片上另部自小貨車超速違規
    ，以此舉發異議人並不妥當，為此聲明異議云云。
二、按汽車行駛有損毀汽車牌照，或將牌照塗抹，使不能辨認其牌號者，處汽車所有
    人二千四百元以上四千八百元罰鍰，並責令申請換領牌照或改正；又汽車號牌不
    得變造損毀、塗抹或粘貼其他材料、加裝邊框或霓虹燈、裝置旋轉架、顛倒懸掛
    或以安裝其他器具之方式使不能辨認其牌號，並不得以他物遮蔽，如有污穢，致
    不能辨認其牌號時，應洗刷清楚，道路交通管理處罰條例第十三條第一款、道路
    交通安全規則第十一條第二項分別訂有明文。兩者參互觀之，可見所謂不能辨認
    牌號，僅以汽車所有人之所為，客觀上已對辨認牌號產生一定干擾，而使人不能
    輕易辨認，即為已足，非以完全不能辨認為必要；此觀單純顛倒懸掛號牌亦屬違
    法即明。經查，異議人在其車後牌照上緊貼車牌數字上、下處黏貼有反光紙，為
    異議人自承在卷，並有照片一張附卷可稽。自照片上觀之，該反光紙緊貼牌照上
    車牌數字上、下方，反光及之，對觀看者辨認車牌數字，已有一定影響，依上說
    明，即係達不能辨認牌號之程度。而警員可以正確舉發異議人車輛，或係仔細觀
    察，或係配合其他車籍資料查證之結果，尚難據警員未當場攔停異議人，卻能正
    確舉發異議人車輛一節，而認本件未達於不能辨認牌號之程度。至異議人辯稱：
    應當場攔下舉發才合邏輯云云，於法無據，且黏貼反光紙一事，並不因照相或當
    場攔停而有異，甚而有照為證，豈不更為周延？再者，異議人一有違規即可舉發
    ，並不因本件照片意在舉發超速違規而有差別；更且依舉發單位即台北市政府警
    察局文山第二分局查稱：該車於九十年六月二十三日十時三十四分因在羅斯福路
    六段近景中街口，因超速被固定式立桿雷達測試器照相，照片中發現該車後車牌
    以反光紙貼於上等語，有該局九十年九月二日北市警文二分交字第九０六二一一
    三二００函附卷可稽，取締對象本即為異議人車輛，並非如異議人所辯為另輛自
    小貨車。再處罰上所謂故意，係指異議人使用反光貼紙一事，至異議人是否欲遮
    掩牌號，則屬動機問題，與故意無關，是異議人所辯不是故意遮住車牌云云，縱
    係屬實，亦難據此解免其責；況如單純為警告後車注意，或在後車玻璃與駕駛等
    高處黏貼警告字語，或加裝煞車燈，更易為後車駕駛人所警覺，且為一般所習見
    ，至在牌照上黏貼反光紙雖非無有，惟如謂此可以警告後車保持距離，不如謂干
    擾後車視線較為貼切。另車牌是否黏貼反光紙，並非監理單位、環保單位檢測業
    務，是異議人所辯通過檢測云云，應係誤會。綜上所述，原處分機關因認異議人
    有前開違規事由，裁決處罰異議人罰鍰二千四百元並責令持車牌核驗，經核並無
    不合；異議人所辯為無理由，應予駁回。爰依道路交通案件處理辦法第十九條，
    裁定如主文。
中        華        民        國    九十    年    十一    月    十一    日
                                  臺灣桃園地方法院交通法庭
                                      法  官     陳彥宏
右正本證明與原本無異。
如不服本裁定，應於裁定送達後五日內向本院提出抗告狀。
                                      書記官    翁其良
中        華        民        國    九十    年    十一   月    十五    日


司法院資訊處製作；財團法人民間司法改革基金會備份。
